【裁判字號】    90,易,2121
【裁判日期】    900828
【裁判案由】    賭博
【裁判全文】
臺灣臺中地方法院刑事判決                          九十年度易字第二一二一號
    公  訴  人  台灣台中地方法院檢察署檢察官
    被      告  甲○○
    被      告  丙○○
    被      告  乙○○
右列被告因賭博案件，經檢察官聲請簡易判決處刑（九十年度偵字第二０六、五九五
二號），本院台中簡易庭（九十年度沙簡字第二九二號）認為不宜以簡易判決處刑，
簽移本院審理，判決如左：
    主  文
甲○○共同連續意圖營利，聚眾賭博，處有期徒刑伍月，如易科罰金，以參佰元折算
壹日。扣案之簽單捌張、統計單貳張均沒收。
丙○○共同連續意圖營利，聚眾賭博，處有期徒刑參月，如易科罰金，以參佰元折算
壹日。扣案之簽單捌張、統計單貳張均沒收。
乙○○無罪。
    事  實
一、甲○○基於營利之概括之犯意，自民國（下同）八十九年六月一日起，連續在台
    中縣沙鹿鎮○路里○○街七十號住處之公眾得出入場所，私設俗稱六合彩簽注站
    ，供不特定多數人簽選號碼賭博財物。簽賭種類有俗稱二星、三星金車及特種等
    種類，參與賭博之人每簽選一組號碼須付新台幣 (下同）一百元，以每星期二及
    四開獎之香港六合彩中獎號碼為準，凡簽中者可得五十三倍至五百二十倍不等之
    彩金，不中則賭資由甲○○取得，以此方式連續經營多期接受眾多賭客簽賭行為
    營利。丙○○係甲○○之夫，明知甲○○從事前開賭博行為，竟基於與甲○○共
    同營利之概括之犯意聯絡，自八十九年十一月十三日起至八十九年十一月十六日
    止，在上址為甲○○接聽六合彩賭客簽賭之電話，並紀錄牌支，迄八十九年十二
    月十九日下午四時四十分許，為警持搜索票，在上址查獲金順營造股份有限公司
    所有之傳真機四台、計算機三台及甲○○所有供經營六合彩賭博用之六合彩簽單
    八張、六合彩統計單二張。
二、案經台中縣警察局清水分局報請台灣台中地方法院檢察署檢察官偵查後聲請簡易
    判決處刑，本院沙鹿簡易庭認不宜，簽移本院普通庭審理。
    理  由
甲、被告甲○○、丙○○有罪部分：
一、訊據被告甲○○對於右揭事實均坦承不諱，被告丙○○對於其於右揭時間曾為甲○○接聽電話並將牌支號碼記錄下來等情坦承不諱，惟矢口否認有賭博犯行，辯
    稱伊沒有共同經營六合彩云云，惟查被告甲○○與被告丙○○為夫妻關係，被告
    丙○○對於被告甲○○有經營六合彩等情，知之甚詳，業據被告丙○○於本院審
    理時坦承不諱，且被告丙○○於接聽電話後復替被告甲○○紀錄客戶簽注之種類
    、號碼等，有電訊監察譯文作業報告表二紙附卷可憑，又「六合彩」賭博在多年
    以前即已成公眾皆知之賭博行為，被告丙○○復自承代為紀錄簽注號碼，其諉稱
    沒有共同經營六合彩云云，顯係卸責之詞，不足採信，此外復有簽單八張、統計
    單二張扣案可稽，事證明確，被告甲○○、丙○○犯行均洵堪認定。
二、核被告甲○○、丙○○所為，係犯刑法第二百六十六條第一項前段之賭博罪、第
    二百六十八條之意圖營利供給賭博場所罪及意圖營利聚眾賭博罪。查被告甲○○
    、丙○○先後多次犯行，均時間緊接，犯罪構成要件相同，顯均係出於概括之犯
    意反覆為之，均為連續犯，應分別依刑法第五十六條之規定，以一罪論，並均加
    重其刑，被告甲○○、丙○○對於前開犯行（指八十九年十一月十三日至八十九
    年十一月十六日止）有犯意之聯絡與行為之分擔，應論以共同正犯。被告甲○○
    、丙○○二人均係以一行為觸犯上開三罪名，為想像競合犯，均應依刑法第五十
    五條之規定，從一重之意圖營利聚眾賭博罪處斷。爰審酌被告素行、經營之規模
    、對社會之危害及犯後坦承犯行之態度等一切情狀，各量處如主文所示之刑，
    ，又刑法第四十一條於民國九十年一月十日修正公布，並於民國九十年一月十二
    日生效，其規定犯最重本刑為五年以下之刑之罪，而受六個月以下有期徒刑之宣
    告者，因身體、教育職業、家庭之關係或其他正當事由執行顯有困難者，得以一
    元以上三元以下折算壹日，易科罰金，依刑法第二條之規定該修正後之法律有利
    於行為人，故本件被告所犯二罪均依修正後之刑法第四十一條第一項前段，諭知
    易科罰金之折算標準。至扣案簽單八張、統計單二張分別為當場賭博之器具及被
    告甲○○所有供賭博犯罪所用之物，業據被告甲○○供述在卷，自應分別依刑法
    第二百六十六條第二項、第三十八條第一項第二款之規定，併予宣告沒收。其餘
    扣案物品被告甲○○否認為其所有，且亦不能證明係專供簽賭六合彩所用之物，
    不予宣告沒收。
乙、被告乙○○無罪部分：
一、公訴意旨如起訴書所載。
二、按犯罪事實應依證據認定之，無證據不得推定其犯罪事實，刑事訴訟法第一百五
    十四條定有明文。訊據被告乙○○堅決否認有參與賭博犯行，辯稱伊只是替被告
    甲○○接聽一次電話，對方是問甲○○有無在作組頭，甲○○點頭，伊即向對方
    表示有而已，沒有共同簽賭六合彩等語，公訴人以被告乙○○共犯前開賭博罪嫌
    ，無非以被告乙○○於八十九年十月十六日至八十九年十月十一日中之某時曾在
    甲○○之辦公室內接聽電話，對方提及「我要問金珠今天有在做組頭嗎？」「今
    天有嗎？」「一樣嗎？」，被告何欽賜答稱：「她應當有啦」「有啦」「對啦」
    為據。
三、惟按共同正犯雖不以明示之犯意聯絡為必要，默示之表示聯絡亦可構成共同正犯
    ，惟仍須以為自己犯罪之意思為之，又幫助犯雖兼有積極與消極之行為，然必須
    以物質上或精神上之助力，以實施犯罪之便利時，始得謂之幫助，最高法院二十
    七年上字第二號判例可資參照。本件被告乙○○並未參與實施賭博之構成要件行
    為，亦未與被告合謀共同經營六合彩，自難認其與被告甲○○有賭博之合謀，其
    單純於他人來電時，代為接聽電話，並據實回答他人，被告甲○○有在簽賭六合
    彩，並未以積極行為問對方是否要簽賭，簽幾號，亦未將該電話轉交予被告甲○○或丙○○，則被告乙○○前開回答自難認係以幫助被告甲○○簽賭六合彩之意
    思為之，況從犯之成立以正犯之存在為前提，本件被告乙○○代為接聽電話之對
    方，並未當場要求簽注，縱令被告乙○○有幫助被告甲○○經營六合彩之意思，
    惟並無積極證據證明前開來電之人事後確實有到場簽注或另以電話簽注，此外復
    查無其他積極證據證明被告乙○○涉犯賭博犯行，是以被告乙○○部分罪證不足
    ，應為無罪之諭知。
據上論斷，應依刑事訴訟法第四百五十二條、第二百九十九條第一項前段、第三百零
一條第一項，刑法第二條第一項前段、第二十八條、第五十六條、第二百六十六條第
一項前段、第二項、第二百六十八條、第五十五條前段、修正後刑法第四十一條第一
條前段、刑法第三十八條第一項第二款，罰金罰鍰提高標準條例第一條前段、第二條
，判決如主文。
中    華    民        國    九十      年    八    月      二十八      日
                              臺灣臺中地方法院刑事第二庭
                                      法  官  陳 如 玲
右正本證明與原本無異。
如不服本判決，應於判決送達後十日內向本院提出上訴狀，上訴於台灣高等法院台中
分院（須附繕本）。
                                      書記官
中    華    民        國    九十      年    八    月      二十九      日
附錄本案所犯法條：
刑法第二百六十六條第一項前段：
在公共場所或公眾得出入之場所賭博財物者，處一千元以下罰金。
刑法第二百六十八條：
意圖營利，供給賭博場所或聚眾賭博者，處三年以下有期徒刑，得併科三千元以下罰
金。


司法院資訊處製作；財團法人民間司法改革基金會備份。
